臺灣板橋地方法院刑事判決　　　　　　 93年度簡上字第468號
上　訴　人　台灣板橋地方法院檢察署檢察官
被　　　告　庚○○
選任辯護人　李振燦　律師
上列被告因偽造文書等案件，上訴人不服本院中華民國93年7 月
27日93年度簡字第3306號第一審簡易判決（原聲請簡易處刑案號
：台灣板橋地方法院檢察署93年度偵字第110 、618 號），提起
上訴，本院管轄第二審之合議庭認應適用通常程序為第一審判決
如下：
　　主?文
原判決撤銷。
庚○○連續行使偽造私文書，足以生損害於公眾及他人，處有期
徒刑伍月，如易科罰金，以佰元折算壹日。
偽造遠東國際商業銀行板橋南雅分行保管箱開箱紀錄單上偽造「
林美鈴」署押壹枚、車牌號碼Ｐ八－八二六八號自用小客車之汽
（機）車過戶申請登記書上偽造「林美鈴」署押壹枚、車牌號碼
ＧＥＹ－八八八號重型機車之汽（機）車過戶申請登記書上偽造
「林美鈴」署押壹枚，均沒收。
　　事?實
一、庚○○係林美鈴之夫，林美鈴於民國92年4 月9 日死亡後，
　　其遺產本應由庚○○與林美鈴之母林呂金英共同繼承，詎庚○○明知林美鈴死後遺產尚未分配，竟基於行使偽造私文書
　　之概括犯意，先於同年4 月10日，持林美鈴之印章前往遠東
　　國際商業銀行板橋南雅分行（下稱「遠東商銀」），在該銀
　　行之保管箱開箱紀錄單上盜蓋林美鈴之印章，並偽造林美鈴
　　之署名，使不知情之銀行人員誤認庚○○係得林美鈴之同意
　　前來拿取保管之財物，而交付林美鈴在該銀行所承租之保管
　　箱，雖庚○○僅取回登記其自有之房屋所有權狀，仍足生損
　　害於遠東商銀行關於其保管箱出租業務管理之正確性。庚○○復基於承前行使偽造私文書之概括犯意，於同年月11日前
　　往位於台北縣樹林市之台北區監理所，連續偽以林美鈴之名
　　義填載於汽（機）車過戶申請登記書二紙，庚○○自行盜蓋
　　林美鈴之印章後，持以行使，連續使該管公務員陷於錯誤，
　　而將林美鈴名下車牌號碼P8－8268號自用小客車及GEY －
　　888 號重型機車各一輛，分別辦理過戶登記至庚○○名下，
　　並將該不實之過戶登記事項登載於其職務上所掌之公文書，
　　使庚○○取得其為車主名義之行車執照二紙，足生損害於林
　　美鈴之債權人及監理機關對車籍管理之正確性。嗣庚○○取
　　得行車執照後，向本院陳報拋棄繼承，經林美鈴之債權人丁○○、己○○○、戊○○、丙○○、甲○○、乙○○等人查
　　知始悉上情。
二、案經丁○○、己○○○、戊○○、丙○○、甲○○、乙○○
　　等人告發，由台灣板橋地方法院檢察署檢察官偵查後聲請簡
　　易判決處刑。
　　理　由
一、訊據被告庚○○於警詢、偵查及本院審理中對於上開犯罪事
　　實均坦承不諱，並經告發人丁○○、己○○○、戊○○、丙○○、甲○○、乙○○於警詢及偵查中指述甚明。此外，另
　　有車籍作業系統查詢認可資料暨車主變更畫面、汽機車過戶
　　申請登記書各二紙（見台灣板橋地方法院檢察署92年度偵字
　　第110 號卷第17至20頁、第48至49頁），以及遠東國際商業
　　銀行板橋南雅分行93年5 月26日（93）遠銀板字第82號函所
　　附保管箱租用契約、開箱紀錄單各一件（見上開偵查卷第10
　　5 至107 頁）在卷可查。足見被告所為自白與事實相符，自
　　得採為認定之依據。本案事證明確，被告犯行堪以認定。
二、核被告庚○○所為，係犯刑法第216 條、第210 條之行使偽
　　造文書罪，以及同法第214 條之使公務員登載不實罪。被告
　　於上開私文書上盜用林美鈴之印章、盜蓋印文之行為，乃係
　　偽造私文書之階段行為，而偽造私文書之低度行為復為行使
　　偽造私文書之高度行為所吸收，均不另論罪。被告多次偽造
　　私文書之行為間、多次使公務員登載不實之犯行間，分別時
　　間緊湊，手法相同觸犯同一罪名，顯係基於概括犯意，應依
　　刑法第56條之規定各論以一罪，並均依法加重其刑。又被告
　　係以連續行使偽造過戶申請書之方式，連續使公務員為不實
　　之登載，是所犯上開二罪間，有方法、結果之牽連關係，應
　　從一重之連續行使偽造私文書罪處斷。
三、原審以被告上開犯行明確，予以論罪科刑，固屬卓見。惟查
　　，公訴意旨另認被告將應與林美鈴之母林呂金英共同繼承之
　　車號P8－8268號自用小客車及GEY －888 號重型機車，擅自
　　偽造林美鈴之簽名及印文辦理過戶，以獲取財產上之不法利
　　益，涉有犯刑法第339 條第2 項之詐欺罪嫌部分，按被告與
　　林呂金英為直系姻親關係，依刑法第343 條準用第324 條第
　　2 項之規定，親屬間之詐欺得利罪為須告訴乃論之罪。而林
　　呂金英未曾就本案提出告訴，此觀之偵查卷即明。是被告涉
　　犯詐欺得利罪部分，本應為不受理之判決，惟公訴意旨以被
　　告所犯詐欺得利罪嫌與上開認定有罪部分有方法、目的之牽
　　連關係，自應不另為不受理之諭知。原判決認定檢察官聲請
　　簡易判決處刑書所述被告涉犯詐欺得利罪嫌部分係屬誤載，
　　而未在理由中敘明不另為不受理之諭知，容有誤會。是檢察
　　官提起上訴指摘原判決不當，為有理由，自應由本院管轄之
　　第二審合議庭將原判決予以撤銷改判。
四、本院審酌被告曾有賭博前科之素行狀況，暨其在配偶林美鈴
　　死亡後，竟未循遺產分配程序即偽以林美鈴名義開啟保管箱
　　，並將車輛過戶，以規避林美鈴之債權人求償等犯罪動機、
　　目的、手段，與害及監理機關車籍作業之正確性等所生危害
　　程度等一切情狀，量處如主文第2 項所示之刑，並諭知易科
    罰金折算標準。至被告所偽造遠東商銀保管箱開箱紀錄單上
    偽造之林美鈴署押1 枚；偽造2 紙過戶申請登記書上之林美
    鈴署押各1 枚，均為偽造之署押，不問屬於犯人與否，應宣
    告沒收。至於上開文件上之印文，係被告盜用「林美鈴」之
    印章而得，並非出於偽造，本無從依刑法第219 條之規定宣
    告沒收；且各該印文亦已分別附著在保管箱開箱紀錄單及過
    戶申請登記書上，而屬遠東商銀及台北區監理所所有之物，
    亦與刑法第38條第1 項第2 款之規定不符，爰不予宣告沒收
    ，附此敘明。
五、本件既就被告所涉刑法第339 條第2 項詐欺得利罪嫌不另為
    不受理判決之諭知，依刑事訴訟法第451 條之1 第4 項第3
    款之規定，即屬不得以簡易判決處刑之案件，依同法第455
    條之1 第3 項、第452 條準用第369 條第1 項之規定，本件
    自應撤銷原審判決，改依第一審通常程序審判（參見法院辦
    理刑事訴訟簡易程序案件行注意事項第8 點、第14點，司法
    院刑事法律專題研究（五）法律問題研討第132 則參照），
    併此敘明。
據上論斷，應依刑事訴訟法第452 條、第455 條之1 第1 項、第
3項 、第36 9條第1 項前段、第364 條、第299 條第1 項前段，
刑法第56條、第216 條、第210 條、第214 條、第55條、第41條
第1 項前段、第219 條，罰金罰鍰提高標準條例第1 條前段、第
2條 ，判決如主文。
本案經檢察官馬中琍到庭執行職務。
中　　華　　民　　國　　94　　年　　4 　　月　　 7　　日
                  刑事第十七庭  審判長法　官  林海祥
                                      法　官  朱敏賢
                                      法　官  汪怡君
上列正本證明與原本無異。
如不服本判決，應於判決送達後十日內向本院提出上訴狀（應附
繕本），上訴於臺灣高等法院。
                                      書記官  李郁禎
中　　華　　民　　國　　94　　年　　4 　　月　　7 　　日
附錄本案論罪科刑法條全文：
中華民國刑法第210條
偽造、變造私文書，足以生損害於公眾或他人者，處五年以下有
期徒刑。
中華民國刑法第216條
行使第二百十條至第二百十五條之文書者，依偽造、變造文書或
登載不實事項或使登載不實事項之規定處斷。
中華民國刑法第214 條
明知為不實之事項，而使公務員登載於職務上所掌之公文書，足
以生損害於公眾或他人者，處三年以下有期徒刑、拘役或五百元
以下罰金。
